臺灣臺南地方法院民事裁定
111年度事聲字第8號
異  議  人  吳玉蘭  

相  對  人  吳金華  

上列當事人間因聲請確定訴訟費用額事件，異議人對於中華民國
111年1月3日本院司法事務官所為110年度司聲字第650號裁定聲
明異議，本院裁定如下：
    主  文
異議駁回。
    理  由
一、按當事人對於司法事務官處理事件所為之終局處分，得於處
    分送達後10日之不變期間內，以書狀向司法事務官提出異議
    。司法事務官認前項異議有理由時，應另為適當之處分；認
    異議為無理由者，應送請法院裁定之。法院認第1項之異議
    為有理由時，應為適當之裁定；認異議為無理由者，應以裁
    定駁回之，民事訴訟法第240條之4第1項至第3項分別定有明
    文。查本院司法事務官於民國111年1月3日以110年度司聲字
    第650號裁定確定本院103年度訴字第944號、臺灣高等法院
    臺南分院（下稱臺南高分院）104年度上易字第259號請求返
    還不當得利事件之訴訟費用額，該裁定於111年1月10日送達
    異議人，異議人於111年1月18日具狀聲明異議，司法事務官
    認其異議無理由而送請本院裁定，業經本院調卷查明屬實，
    經核與上開規定相符，先予敘明。　　
二、異議意旨略以：兩造間請求返還不當得利事件，就訴訟費用
    負擔部分經臺南高分院104年度上易字第259號諭知「廢棄部
    分第一審訴訟費用及第二審訴訟費用均由異議人負擔。」則
    第一審訴訟費用是否應全部由異議人負擔，顯非無疑義，且
    本件於裁定前，未提示及命兩造提出訴訟費用額計算書及相
    關單據，程序上亦不無瑕疵，爰依法聲明異議，請求廢棄原
    裁定等語。
三、按訴訟費用，由敗訴之當事人負擔；又法院未於訴訟費用之
    裁判確定其費用額者，第一審受訴法院於該裁判有執行力後
    ，應依聲請以裁定確定之。依第一項確定之訴訟費用額，應
    於裁定送達之翌日起，加給按法定利率計算之利息；民事訴
    訟法第78條、第91條第1項、第3項分別定有明文。
四、經查：
  ㈠本件相對人前對異議人提起請求返還不當得利訴訟，並聲明
    請求異議人應給付相對人新臺幣（下同）1,355,000元【包
    含相對人⑴基於委任契約之法律關係交付異議人投標款935,0
    00元（94年同意書所載之41萬元+相對人於94年8月25日、9
    月22日、12月2日共交付異議人525,000元）+⑵基於不當得利
    之法律關係請求返還依上開投標款935,000元計算自95年起
    至103年止之利息42萬元】，經本院於104年7月16日以103年
    度訴字第944號判決（下稱系爭一審判決），判命依據委任
    契約之法律關係：「㈠異議人應給付相對人41萬元。㈡相對人
    其餘之訴駁回。㈢訴訟費用由異議人負擔1/2，餘由相對人負
    擔。」嗣兩造對系爭一審判決均不服，各自提起上訴，相對
    人原上訴聲明請求廢棄原判決關於其敗訴部分，而後因異議
    人抗辯其所收受之935,000元係基於兩造間之消費借貸契約
    ，是相對人於二審審理中追加消費借貸之法律關係，請求就
    委任契約及消費借貸之法律關係擇一為有理由之判決，並變
    更上訴聲明為：「㈠原判決關於相對人敗訴部分廢棄。㈡上開
    廢棄部分，異議人應再給付相對人525,000元，及自103年11
    月22日起至清償日止，按年息5%計算之利息。㈢異議人應給
    付相對人自103年11月22日起至清償日止，依本金41萬元，
    按年息5%計算之利息。」異議人則上訴聲明請求廢棄原判決
    關於其敗訴部分及相對人在第一審之訴駁回，臺南高分院則
    於105年8月25日以104年度上易字第259號判決，改判（下稱
    系爭二審判決）：「㈠原判決關於駁回相對人後開第㈡、㈢項
    之訴及該訴訟費用負擔之裁判均廢棄。㈡異議人應再給付相
    對人525,000元，及自103年11月22日起至清償日止，按週年
    利率百分之5計算之利息。㈢異議人應給付相對人自103年11
    月22日起至清償日止，依本金41萬元，按週年利率百分之5
    計算之利息。㈣異議人之上訴駁回。㈤廢棄部分第一審訴訟費
    用及第二審訴訟費用均由異議人負擔。」並確定在案等情，
    業經本院調取各該卷宗審閱查核無訛。
  ㈡由系爭二審確定判決可知其係認定：⑴兩造間就系爭同意書所
    載之41萬元部分確實有委任契約關係存在，因相對人於103
    年11月20日當庭終止委任契約，是其請求異議人返還所收取
    之金錢41萬元，及自103年11月22日起至清償日止依本金41
    萬元計算之法定遲利息，均為有理由，而駁回異議人就41萬
    元部分之上訴，並判命異議人給付41萬元之利息。⑵異議人
    已自認係基於消費借貸契約而收受系爭525,000元，是相對
    人依消費借貸之法律關係請求異議人給付525,000元本息，
    亦為有理由，而判命異議人應再給付相對人525,000元及法
    定遲延利息。至不當得利請求權部分，業據相對人於二審追
    加消費借貸之法律關係，並改依委任契約及消費借貸之法律
    關係請求擇一為有理由之判決。是以，系爭二審判決所廢棄
    一審判決部分為「關於一審判決駁回系爭41萬元之利息、駁
    回相對人請求異議人給付525,000元及法定遲延利息部分」
    ，並分別判命異議人為給付，易言之，相對人請求異議人給
    付系爭41萬元本息、525,000元本息，均受勝訴之判決。從
    而，觀諸系爭一審判決主文第3項所命訴訟費用負擔為「訴
    訟費用由異議人負擔1/2，餘由相對人負擔。」及系爭二審
    判決主文第5項所命訴訟費用負擔部分為「廢棄部分第一審
    訴訟費用及第二審訴訟費用均由異議人負擔。」足徵兩造間
    之系爭事件，業經裁判訴訟費用應全部由敗訴之當事人即異
    議人負擔。
  ㈢而經本院依職權調取上開卷宗審核後，本件相對人於上開訴
    訟程序進行中先行墊付一審訴訟費用10,240元、二審訴訟費
    用8,595元，合計共18,835元（計算式：10,240元＋8,595元
    ），有本院自行收納款項收據2紙在卷可憑，是原審依民事
    訴訟法第91條第1項、第3項規定，確定異議人應給付相對人
    之訴訟費用額為18,835元，及自裁定送達異議人之翌日起至
    清償日止，按週年利率百分之5計算之利息，於法要無違誤
    。
  ㈣至異議人辯稱相對人聲請確定訴訟費用時，未依民事訴訟法
    第91條第2項規定提出訴訟費用計算書及相關單據之繕本或
    影本及釋明費用額之證書交付異議人，程序上不無瑕疵云云
    ，惟按民事訴訟法第91條第2項規旨在方便法院為費用之計
    算及相對人陳述意見。若因訴訟所生之費用，其支付及應負
    擔情形，資料齊全，計算簡明，即無要求聲請人提出費用計
    算書繕本之必要（最高法院98年度第292號裁判意旨參照）
    。查本件相對人向本院聲請確定訴訟費用額時所提出訴訟費
    用計算書、釋明費用額之證書等資料齊全，且本件係屬計算
    簡明之案件，是相對人尚無須於裁定前交付計算書繕本或影
    本之必要，附此敘明。
  ㈤綜上，本院司法事務官依聲請裁定異議人應給付相對人之訴
    訟費用額確定為18,835元，並加計自原裁定送達翌日起至清
    償日止按週年利率百分之5計算之利息，並無違誤，且本件
    確定訴訟費用額係屬計算簡明之案件，相對人無須於裁定前
    交付計算書繕本或影本，異議意旨猶執前詞，指摘原裁定為
    不當，求予廢棄，為無理由，應予駁回。
五、據上論結，本件異議為無理由，依民事訴訟法第240條之4第
    3項後段，裁定如主文。　
中　　華　　民　　國　　111 　年　　2 　　月　　17　　日
                    民事第二庭  法  官  洪碧雀
以上正本係照原本作成。
如不服本裁定應於送達後10日內向本院提出抗告狀（須附繕本）
，並繳納抗告費新臺幣1,000元。
中　　華　　民　　國　　111 　年　　2 　　月　　17　　日
                                書記官  林政良